【裁判字號】    98,消債更,6
【裁判日期】    980606
【裁判案由】    更生事件
【裁判全文】
臺灣板橋地方法院民事裁定             98年度消債更字第6號
聲  請  人  甲○○
代  理  人  黃金洙律師
上列當事人因消費者債務清理事件聲請更生，本院裁定如下：
    主  文
聲請駁回。
聲請費用由聲請人負擔。
    理  由
一、按債務人不能清償債務或有不能清償之虞者，得依本條例所
    定更生或清算程序，清理其債務，消費者債務清理條例第 3
    條定有明文。又聲請更生或清算不合程式或不備其他要件者
    ，法院應以裁定駁回之，但其情形可以補正者，法院應定期
    間先命補正，復為同條例第8條所明定。
二、本件聲請意旨略以：聲請人目前債務總金額為新臺幣（下同
    ）1,128,825元，每月應繳交銀行之最低繳款金額約2萬餘元
    ，而以其任職於麥緯企業股份有限公司每月薪資約40,000元
    估算，扣除聲請人及其配偶洪月雲之開銷，繳足最低金額已
    甚為勉強，本金債務遲遲無法清償甚至債務總額越欠越多，
    聲請人自係有不能清償債務之情事（見本院卷第85至86頁）
    ，消費者債務清理條例施行之後，聲請人前已提出債權人清
    冊，以書面向最大債權金融機構中國信託商業銀行股份有限
    公司（下稱中國信託）請求共同協商債務清償方案，並提出
    每月清償7,000元至8,000元之還款方案，惟中國信託要求聲
    請人應負擔每月13,000元，年利 5%，計償還108期之還款方
    案，以其每月實領薪資含獎金等約40,000元，扣除聲請人及
    配偶每月基本生活開銷至少約30,000元上下（此開銷尚不含
    其每年應繳納之壽險保費），中國信託要求之還款金額顯然
    高於聲請人能力可得負擔，因此無法達成協商（見本院卷第
    7頁），而其無擔保或無優先權之債務總額未逾1,200萬元，
    復未經法院裁定開始清算程序或宣告破產，依法自得聲請更
    生程序，懇請裁定開始更生程序等語。
三、經查：
  (一)聲請人之上開主張，業據其提出財團法人金融聯合徵信中心
    債權人清冊、當事人綜合信用報告、前置協商不成立通知書
    （見本院卷第40至52頁）等在卷可憑，並有中國信託98年2
    月13日民事陳報狀（見本院卷第93至94頁）附卷可稽，是聲
    請人經前置協商不成立而向本院聲請更生，固無不合。惟聲
    請人聲請更生，仍應符合前揭消費者債務清理條例第3 條之
    規定，以債務人不能清償債務或有不能清償之虞為要件，方
    為適法。
  (二)聲請人固主張以其收入扣除每月生活必要支出後，僅足勉強
    繳交協商前之最低應繳金額，且債務不減反增，具備不能清
    償債務情事云云。惟查：
  1.聲請人於聲請狀中所列舉之房屋租金、水費、電費、瓦斯費
    、電話費等支出，核認應屬於家庭生活開銷之部分，而依民
    法第1003條之1第1項之規定：「家庭生活費用，除法律或契
    約另有約定外，由夫妻各依其經濟能力、家事勞動或其他情
    事分擔之」，準此，就前開支出，應由聲請人及其配偶共同
    分擔。然聲請人陳稱其配偶長年受五十肩病痛所苦，雙手無
    力舉高、無法負重，日常生活開支悉賴聲請人支應，故有受
    其扶養之必要云云（見本院卷第86頁），惟聲請人並未舉證
    證明其配偶無法工作之事實，尚難遽信。則如徒憑聲請人單
    方面之陳述，即可解免其配偶分擔家庭開銷之義務，而轉由
    聲請人全額負擔，並舉為聲請更生之理由，非無藉此脫免債
    務之嫌，亦難認為合理。
  2.其次，聲請人主張每月必須支出壽險保費2,285 元及醫療費
    1,000 元等情，固據提出宏福人壽保險保單、重揚診所診斷
    證明書等在卷可稽（見本院卷第頁25至39頁、第75頁）。惟
    按保險制度固具有分散風險之功用，當風險實現造成被保險
    人受有損害時，使其獲有賠償而不致陷入生活困頓，對聲請
    人不無實益，但聲請人既已因財務管理不當，致其經濟陷入
    困境而向最大債權銀行申請協商機制，猶於已獲有全民健康
    保險、公保之最低保障額外，增加其他商業保險，此項支出
    雖非無據，但難認屬基本生活必要之支出，自應予以排除。
    至聲請人主張支出醫療費部分，細譯前開診斷證明書，僅見
    聲請人具有本態性高血壓、心悸、頭痛等疾病，但不能證明
    其每月必須支出1,000 元之事實，是其此部分主張，亦非可
    採。
  3.末查，聲請人所臚列前兩年每月必要支出高達32,447元（計
    算式：778,728 元/24 個月），除有前述之非必要支出外，
    該支出項目總額已逾行政院主計處公佈之97年度臺灣省每人
    每月最低生活費用為9, 829元為計算標準（該最低生活費用
    即包括食、衣、住、行等費用在內，且聲請人既已負債大於
    資產，本應較一般人更節約支出，撙節開銷，自應以最低生
    活費為計算標準），自非妥適，核認聲請人前開每月必要之
    支出，應以內政部所頒布之最低數額9,829 元計算，方屬正
    當。是聲請人每月既有40,000元左右之收入，以之扣除9,82
    9 元之生活必要支出，聲請人每月應仍餘30,171元可供清償
    債務，而中國信託提出108 期，利率5%，月繳13,000元之還
    款方案，對聲請人並無不利且非無法負擔，是核認聲請人應
    無不能清償債務之情事。
四、綜上所述，本件聲請人既無消費者債務清理條例第 3條所稱
    不能清償債務或不能清償之虞，其更生聲請自與法不合，且
    該欠缺又屬無從補正，依上說明，自應駁回其聲請，爰裁定
    如主文。
中    華    民    國    98    年    6     月    6     日
                  民事第二庭  法  官  張筱琪
上為正本係照原本作成
如不服本裁定，應於裁定送達後10日內，以書狀向本院提出抗告
，並繳納抗告費新臺幣1千元
中    華    民    國    98    年    6     月    6     日
                              書記官  連思斐


司法院資訊處製作；財團法人民間司法改革基金會備份。
